臺灣士林地方法院刑事判決　　　　　　　　　　　　　九十三年度易字第二六四號
　　聲　請　人　　臺灣士林地方法院檢察署檢察官
　　被　　　告　　丙○○
右列被告因家庭暴力罪之傷害案件，經檢察官聲請簡易判決處刑（九十三年度偵緝字
第九五號），本院士林簡易庭認不宜以簡易判決處刑（九十三年度士簡字第三０八號
），移由本院刑事庭改依通常程序審理，並判決如左：
    主      文
丙○○連續傷害人之身體，處有期徒刑伍月，如易科罰金，以參佰元折算壹日。黑色
硬式包包壹個沒收。
    事      實
一、丙○○為乙○○之兄，趙惠貞與乙○○為夫妻關係，丙○○與乙○○及趙惠貞分
    別為二親等旁系血親及二親等旁系姻親，為家庭暴力防治法第三條第一項第四款
    之家庭成員關係。丙○○與乙○○因金錢問題迭有爭執、雙方往來不睦。詎丙○○竟基於傷害之概括犯意，於民國（下同）九十二年九月十七日晚上八時十分許
    ，前往乙○○位於臺北縣淡水鎮○○路三十一巷十八號四樓住處，以其手持之黑
    色硬式包包一只，毆打前來應門之乙○○，致乙○○受有臉部擦傷（０．５×０
    ．５ｃｍ、０．５×０．５ｃｍ）、頭皮血腫（２×２×１ｃｍ）之傷害，其時
    在廚房洗碗之趙惠貞，因聽聞自客廳處傳來乙○○被毆打所發出之聲音，自廚房
    往外察看，丙○○一見趙惠貞，遂承前揭傷害概括犯意，上前徒手毆打趙惠貞，
    致趙惠貞受有右頸擦傷（４×０．５ｃｍ、３×０．５ｃｍ）、左臂擦傷（４×
    ０．５ｃｍ）、背部擦傷（２×２ｃｍ）、左膝瘀傷（２×２ｃｍ）之傷害，乙○○見其妻亦被毆打且其不敵丙○○，雖其僅著內衣褲衣衫不整，然仍倉皇跑下
    樓向社區警衛室之警衛甲○○求救，趙惠貞則趁丙○○四處搜尋乙○○時，亦趁
    機跑下樓，丙○○見狀雖緊追在後，然見趙惠貞已跑至一樓向甲○○求救時，丙○○即趁隙逃逸。
二、案經乙○○、趙惠貞訴由臺北縣政府警察局淡水分局報告臺灣士林地方法院檢察
    署檢察官偵查聲請簡易判決處刑後，本院改依通常程序審理。
    理       由
一、訊據被告丙○○矢口否認有何傷害犯行，辯稱：伊沒有毆打他們，當天伊一到告
    訴人住處時，乙○○、趙惠貞夫妻就把伊推出來，可能拉扯時受傷，伊被推時有
    用手揮向他們，但沒有打他們，被推出來後伊就回家；（後稱）他們夫妻所受之
    傷，可能係自殘所致；且伊當天有帶一個小型的綠色帆布包，內裝一些文件資料
    ，並非告訴人所指之黑色不明物品，而趙惠貞在該社區擔任委員，可能利用委員
    的職權唆使當日在該社區警衛室值班警衛之證人甲○○做不實的證言云云。惟查
    ：被告於前揭時地毆打告訴人即證人乙○○、趙惠貞，致渠二人成傷，渠二人並
    衣衫不整先後跑下樓向警衛求救等情，迭據告訴人乙○○、趙惠貞於警詢、偵查
    及本院審理中證述明確，並提出財團法人台灣基督長老教會馬偕紀念社會事業基
    金會馬偕紀念醫院（下稱馬偕醫院）開立之甲種診斷證明書二紙附卷可稽，經核
    告訴人乙○○、趙惠貞所提出診斷證明書記載之傷勢，與告訴人二人證述遭被告
    毆打所造成受傷之位置相符。又告訴人乙○○、趙惠貞當日前往該社區警衛室時
    ，二人皆呈現衣著不整之外觀且神態匆促、倉皇，並向值班警衛求救及請求報警
    等情，業據當日在該社區警衛室值班警衛即證人甲○○到庭證述無訛，其於本院
    審理中證稱：「（問：請陳述當時情形。）‧‧‧‧‧‧，我看到告訴人夫婦跑
    下來，他們臉部有受傷，‧‧‧‧‧‧。告訴人趙惠貞到警衛室喊救命，她叫我
    報警告訴我說她被打，她當時並沒有說被何人打，乙○○說他被他哥哥打。」、
    「（問：告訴人二人到警衛室時，當時他們的情況如何？有無穿戴整齊等？）他
    們兩位衣著凌亂，趙惠貞的臉部、脖子都有受傷，好像是抓痕，很明顯，也有紅
    腫，這我都有看到，乙○○頭部即靠近額頭的部分有腫起來，我看到就是這樣。
    他們二人當時有無穿鞋子我記不太清楚，頭髮二人都沒有整齊，是蠻亂的，他們
    的神色看起來都很慌張，他們請我報警，我馬上報警‧‧‧‧‧‧。」（見本院
    九十三年八月十一日審理筆錄第四頁至第五頁），是乙○○、趙惠貞當時若非確
    實遭受莫大且立即性之侵害，豈會不顧顏面衣著不整、倉皇跑下樓向警衛人員求
    救，並要求報警之理，況甲○○亦目睹告訴人二人當時身體確實受有傷害，此核
    與告訴人之指訴相符；而告訴人乙○○、趙惠貞於當日（即九十二年九月十七日
    ）晚上至馬偕醫院驗傷取得診斷證明書後，旋於當日晚上十時四十分許至十一時
    五十分許至臺北縣政府警察局淡水分局先後製作調查筆錄並提出告訴，亦有該分
    局訊問（調查）筆錄二份在卷可佐，由告訴人求救、驗傷及提出告訴時間之緊接
    ，亦可見告訴人二人確有遭被告毆打成傷之情，是堪信告訴人指述之情節為真，
    被告空言指摘告訴人二人之傷勢可能為自殘所致云云，顯不可採；又證人甲○○
    因所任職之公司於九十二年十月間與告訴人居住之社區解約，已不在該社區擔任
    警衛等情，亦據證人甲○○證述屬實（見本院九十三年八月十一日審理筆錄第八
    頁），是證人甲○○與告訴人趙惠貞已無利害關係，是被告辯稱告訴人趙惠貞可
    能利用委員的職權唆使擔任證人之警衛甲○○做不實的證言云云，顯乏實據。再
    被告雖提出包包一只，欲證明當日伊並無持如告訴人二人所指摘之黑色皮包毆打
    告訴人乙○○云云，經本院於九十三年六月三十日審理時當庭勘驗被告所提之包
    包，認該包包為綠色，材質為帆布（見本院該次筆錄第八頁），核與卷附告訴人
    社區大門監視錄影帶翻拍照片八張上，被告手持之黑色不明物品不符，且告訴人
    二人亦堅稱此絕非被告當日打人之包包，乙○○稱：被告當日所持為黑色皮製包
    包等語，且證人甲○○亦證稱：伊前往告訴人住處察看後，便調閱錄影帶察看，
    看到被告進入該社區大門時，手持一個黑色包包，依照錄影帶所顯示該包包部分
    反光之程度，該黑色包包應為硬式，蓋該包包若為布面材質，不太會反光成這樣
    等語（見本院九十三年八月十一日審理筆錄第六頁），是被告庭呈之綠色帆布包
    一只顯非當日所持之包包，所辯亦不足採信。綜上，被告所辯，均屬卸責之詞，
    不足為採，本件事證明確，被告犯行堪以認定。
二、查被告丙○○為乙○○之兄，又趙惠貞與乙○○為夫妻關係，是丙○○與乙○○
    及趙惠貞分別為二親等旁系血親及二親等旁系姻親，為家庭暴力防治法第三條第
    一項第四款之家庭成員關係。核被告傷害乙○○及趙惠貞之行為，係犯刑法第二
    百七十七條第一項之普通傷害罪，且屬家庭暴力防治法第二條第二項所稱之家庭
    暴力罪，併予敘明。被告先後二次傷害犯行，時間緊接，構成要件相同，顯係基
    於概括犯意反覆為之，為連續犯，應以一罪論，並依法加重其刑。爰審酌被告與
    告訴人二人分別具二親等血親及姻親關係，因金錢往來問題致生齟齬，被告犯罪
    之手段、生活狀況、犯罪所生之危險或損害、犯後否認犯行等一切情狀，量處如
    主文所示之刑，並諭知易科罰金之折算標準。至被告持以毆打乙○○之黑色硬式
    包包一只，雖未扣案，惟亦未能證明已滅失，仍應依刑法第三十八條第一項第二
    款規定併予宣告沒收。
據上論斷，應依刑事訴訟法第四百五十二條，第二百九十九條第一項前段，刑法第五
十六條、第二百七十七條第一項、第四十一條第一項前段、第三十八條第一項第二款
，罰金罰鍰提高標準條例第一條前段、第二條，判決如主文。
本案經檢察官陳家美到庭執行職務。
中      華      民      國    九十三  年      八    月      二十五      日
                                  士林地方法院刑事第一庭
                                      審判長法  官  林  清  吉
                                            法  官  陳  章  榮
                                            法  官  楊  迺  伶
右正本證明與原本無異。
如不服本判決，應於判決送達後十日內，向本院提出上訴狀。
                                            書記官  洪  俊  杰
中      華      民      國    九十三  年      八    月      二十五      日
附錄本案論罪科刑法條之依據：
刑法第二百七十七條第一項
  傷害人之身體或健康者，處三年以下有期徒刑、拘役或一千元以下罰金。
